臺灣高雄地方法院刑事判決　　　　　　　94年度訴字第3103號
公　訴　人　臺灣高雄地方法院檢察署檢察官
被　　　告　甲○○
上列被告因違反毒品危害防制條例案件，經檢察官提起公訴（92
年度毒偵字第2165號），被告於本院準備程序進行中，就被訴事
實為有罪之陳述，經本院告知簡式審判程序意旨，並聽取公訴人
及被告之意見後，合議庭裁定由受命法官獨任進行簡式審判程序
審理，本院判決如下：
    主  文
甲○○施用第一級毒品，累犯，處有期徒刑柒月。
    事  實
一、甲○○前於民國（下同）87年間因施用毒品案件，經本院裁
    定送觀察勒戒後，因無繼續施用之傾向，於88年1 月7 日釋
    放出所，並經臺灣高雄地方法院檢察署檢察官以88年度偵字
    第490 號不起訴處分確定。另甲○○於89年間因詐欺案件，
    經臺灣嘉義地方法院以89年度訴緝字第4 號判處有期徒刑2
    年確定，於90年10月23日假釋期滿，未經撤銷假釋視為執行
    完畢。詎甲○○明知海洛因係業經公告，列為毒品危害防制
    條例第2 條第2 項第1 款之第一級毒品，不得非法持有、施
    用，仍於上開觀察勒戒執行完畢釋放後5 年內，復基於施用
    第一級毒品海洛因之犯意，於92年4 月7 日14時35分（公訴
    人誤載為11時16分）即為警採尿之時回溯24小時內之某時，
    在高雄市小港區○○○路98號住處，以將毒品置入香煙燒烤
    後吸食其霧化氣體方式施用第一級毒品海洛因1 次，經警於
    92年4 月7 日11時16分許前往該址查獲，並當場扣得殘留有
    第二級毒品甲基安非他命之殘渣袋1 個（與本案無關，詳下
    述）。嗣甲○○上開受採集之尿液經送驗後乃呈現第一級毒
    品海洛因代謝物陽性反應，經本院以92年度毒聲字第2149號
    裁定送觀察勒戒，嗣因經評鑑認有繼續施用之傾向，復經本
    院以92年度毒聲字第2911號裁定送強制戒治，戒治期間於93
    年1 月9 日因毒品危害防制條例修正施行為：施用毒品犯罪
    之二犯，毋庸再送觀察勒戒或強制戒治，且強制戒治中之案
    件，適用修正後之法律規定（修正後同條例第35條第1 項第
    1 款參照），因而將甲○○釋放，嗣檢察官再於94年8 月17
    日將被告起訴，於94年9 月13日繫屬本院。
二、案經高雄市政府警察局小港分局移送台灣高雄地方法院檢察
    署檢察官偵查起訴。
    理  由
一、本件被告所犯為死刑、無期徒刑或最輕本刑為3 年以上有期
    徒刑以外之罪，其於準備程序中就被訴事實為有罪之陳述，
    經法官告知簡式審判程序之旨，並聽取公訴人之意見後，依
    刑事訴訟法第273 條之1 第1 項規定，合議庭裁定由受命法
    官獨任進行簡式審判程序，合先敘明。
二、上開犯罪事實，業據被告於本院審理中坦承不諱，且查：
  (一)被告到案後，於92年4 月7 日14時35分許同意為警採集之尿
    液（編號為J116），經送請高雄市立凱旋醫院檢驗結果，係
    呈第一級毒品海洛因代謝後嗎啡之陽性反應，有該院92年4
    月24日煙毒尿液檢驗成績書及高雄市政府警察局小港分局嫌
    疑人尿液代碼姓名對照表各1 份在卷可稽（見偵查卷頁28、
    29 ）。
  (二)而「施用海洛因後，其於尿液中排出之最長時限，受施用劑
    量、施用方式、個人體質及其代謝情況等因素影響，因個案
    而易，施用海洛因一般可檢出之最長時間為海洛因服用後2
    至4 天」等情，有行政院衛生署管制藥品管理局91年8 月2
    日管檢字第108443號函可查，而若以氣相層析質譜儀法檢驗
    尿液毒品反應，幾乎不會有偽陽性之反應，亦經該局以92年
    度6 月20日管檢字第920004713 號函文可稽。故自前揭尿液
    檢驗報告，可知被告確曾於採尿前之代謝時間內，施用第一
    級毒品海洛因。
三、論罪科刑：
  (一)被告前於87年間因施用毒品案件，經本院裁定送觀察勒戒後
    ，因無繼續施用之傾向，於88年1 月7 日釋放出所，並經臺
    灣高雄地方法院檢察署檢察官以88年度偵字第490 號不起訴
    處分確定，嗣其2 犯施用毒品罪（即本件），經本院依93年
    1 月9 日修正施行前毒品危害防制條例第20條第3 項前段規
    定，以92年度毒聲字第2149號裁定送觀察勒戒，嗣因經評鑑
    認有繼續施用之傾向，復經本院依修正前毒品危害防制條例
    第20條第3 項但書規定，以92年度毒聲字第2911號裁定送強
    制戒治，於93年1 月9 日因毒品危害防制條例業經修正而將
    之釋放，此有臺灣高等法院被告前案紀錄表、臺灣高雄地方
    法院院內索引卡紀錄表各1 份在卷可稽，且有該2 份裁定書
    附於偵查卷可稽。
  (二)而本案被告行為後，毒品危害防制條例業經立法院修正，經
    總統於92年7 月9 日公布，而於公布後6 月即93年1 月9 日
    施行。又修正後毒品危害防制條例第35條雖為刑法第2 條關
    於新舊法適用之特別規定，惟該條文僅就新法「施行前繫屬
    之案件」為規範之對象，至於在舊法時期犯罪，於新法「施
    行後繫屬之案件」如何適用法律，則無明文，於此情形自應
    回歸刑法第2 條，以為適用法律之依據。本件被告係在新法
    施行前所犯，新法施行後繫屬，即無修正後毒品危害防制條
    例第35條之適用，而應回歸刑法第2 條規定比較新舊法。而
    經比較新舊法之結果：
  １被告依修正前之毒品危害防制條例規定，屬2 犯毒品危害防
    制條例第10條施用毒品罪，經送觀察勒戒認有繼續施用之傾
    向，再送強制戒治，依修正前之毒品危害防制條例第20 條
    第3 項規定，檢察官本應同時提起公訴；而依修正後之毒品
    危害防制條例規定，則屬觀察勒戒執行完畢釋放後，5 年內
    再犯施用毒品罪，依修正後第23條第2 項之規定，檢察官亦
    應提起公訴，故無論依修正前後之毒品危害防制條例相關規
    定，均應由檢察官依法追訴及法院依法審判；又被告因施用
    一級毒品罪所犯毒品危害防制條例第10條第1 項規定，其構
    成要件及刑度於修正前後均無改變，故論者有謂似應依刑法
    第2 條第1 項前段規定，適用裁判時即修正後之法律為當。
  ２然比較新舊法之有利、不利，應就該法律全部規定作整體之
    觀察：犯施用毒品罪，經觀察、勒戒後，無繼續施用毒品傾
    向，經檢察官為不起訴處分，5 年內再犯者，新舊法規定有
    別。依舊法規定，應再裁定送勒戒處所觀察、勒戒，經觀察
    、勒戒後，無繼續施用毒品傾向者，仍應為不起訴處分；有
    繼續施用毒品傾向者，始依法追訴，倘依新法規定，則無論
    有無繼續施用毒品傾向，一律依法追訴，於此情形，自以舊
    法之規定，有利於行為人；另經觀察、勒戒後，有繼續施用
    毒品傾向者，依舊法規定，除依法追訴外，雖應令入戒治處
    所施以強制戒治，似對行為人不利，然依舊法第24條規定，
    於強制戒治之執行，檢察官認為無執行刑之必要者，得聲請
    法院裁定免其刑之執行；倘依新法，則無從免其刑之執行，
    自仍以舊法有利於行為人（最高法院93年度台非字第146 號
    裁判意旨可資參照）；且因新舊法孰對被告有利與否之比較
    ，應屬法律分析後之客觀見解，不因被告經處分之階段有別
    ，故本件被告雖無再送觀察勒戒或強制戒治之可能，且甚少
    可能享有舊法第24條之利益，然客觀上舊法既係較有利於被
    告，依刑法第2 條但書之規定，本院自應適用修正前之法律
    論科。
  (三)按海洛因係屬修正前毒品危害防制條例第2 條第2 項第1 款
    所稱之第一級毒品，被告於前開時地施用海洛因之行為，係
    犯該條例修正前第10條第1 項之施用第一級毒品罪。被告持
    有第一級毒品海洛因，繼而施用之，持有之低度行為為施用
    之高度行為所吸收，不另論罪。被告前於89年間因詐欺案件
    ，經臺灣嘉義地方法院以89年度訴緝字第4 號判處有期徒刑
    2 年確定，於90年10月23日假釋期滿，未經撤銷假釋視為執
    行完畢，有臺灣高等法院被告前案紀錄表在卷可稽，其於上
    開徒刑執行完畢後5 年內，再犯本件有期徒刑以上之罪，為
    累犯，應依刑法第47條規定加重其刑。爰審酌被告前已有施
    用毒品之不良素行，歷經觀察勒戒及強制戒治後猶施用之，
    顯見其戒毒意志不堅，本不宜寬貸，惟念其施用毒品乃自戕
    一己之身體健康，對社會造成之危害尚非直接鉅大，且犯後
    終知能坦承犯行，態度良好等一切情狀，量處如主文所示之
    刑，以期自新。至於查獲扣案殘留有毒品之殘渣袋1 個，經
    送驗後乃呈第二級毒品甲基安非他命陽性反應，有高雄醫學
    大學附設中和紀念醫院檢驗報告1 紙附於本院審理卷可稽，
    其與被告本次犯行無關，爰不予宣告沒收銷燬，併此敘明。
  (四)又刑事訴訟法第294 條第1 款規定，案件曾經判決確定者，
    應為免訴之判決，然此項原則之適用，係以實質上1 罪或裁
    判上1 罪之單一案件，方有其適用。被告於本件犯行後，雖
    曾於94年3 月11日19時許再犯施用第一級毒品罪，而經本院
    於94年8 月19日以94年度訴字第1684號判處罪刑，並於94年
    9 月9 日確定在案，有該判決書1 份在卷可稽，然因被告犯
    該案之時間距離本件時間長達將近2 年，且被告於本院審理
    中亦自承此段期間伊均未施用毒品，94年該次係復因工作壓
    力所致，方才施用等語（審判筆錄頁4）， 故難認被告該2
    次施用毒品犯行間，係出於概括之犯意為之，應非屬連續犯
    之裁判上1 罪，故本件被告犯行，自難認業為94年度訴字第
    1684號確定判決之既判力所及，本院仍應為實體判決，併此
    敘明。
據上論斷，應依刑事訴訟法第273 條之1 第1 項、第299 條第1項
前段，修正前毒品危害防制條例第10條第1 項、刑法第2 條第1
項但書、第11條前段、第47條，判決如主文。
本案經檢察官乙○○到庭執行職務。
中     華     民     國    94   年   10    月    28    日
                    刑事第七庭  法  官  蔡川富
以上正本證明與原本無異。
如不服本判決，應於收受送達後10日內向本院提出上訴書狀。
中     華     民     國    94   年   10    月    31    日
                                書記官  邱秋珍
附錄本案論罪科刑法條全文
修正前毒品危害防制條例第10條
施用第1級毒品者，處6月以上5年以下有期徒刑。
